臺灣嘉義地方法院民事判決　九十三年度再易字第八號
　　再審原告　　丙○○
　　訴訟代理人　丁○○
　　再審被告　　甲○○
　　訴訟代理人　乙○○
右當事人間請求損害賠償事件，再審原告對於中華民國九十二年六月二十四日本院民
事庭九十二年度簡上字第六四號確定判決，提起再審之訴，本院判決於中華民國九十
三年十二月十三日言詞辯論終結，判決如左：
    主      文
再審之訴駁回。
再審訴訟費用由再審原告負擔。
    事      實
甲、再審原告方面：
  一、聲明：（一）台灣嘉義地方法院九十二年度簡上字第六四號民事判決，不利於
      再審原告部分廢棄。（二）右廢棄部分，駁回再審被告之訴。
  二、陳述：
（一）再審原告對於再審被告所提出、一清工程行開立之面額新台幣（下同）十七萬
      一千二百元之收據（下稱系爭收據），形式上及實質上之真正均有爭執：
    (1)再審原告於原審九十二年七月十八日所提出上訴狀第四項已載明：「四、又被
      上訴人所提出之修復費用均係以私文書證明，被上訴人自應就其真正負舉證責
      任。」惟原審未進行調查，亦未說明未予調查之理由，或要求再審被告舉證證
      明系爭收據真正，逕認定再審原告「未爭執」，其判決適用法規顯有錯誤。
    (2)又系爭收據上所載支出費用：通糞管四條二萬八千元、鑽頭二萬六千元，工資
      六萬元，然查：通糞管及鑽頭為一清衛生行所為本件所新購，故不必折舊，
      果如確實有購該物品以為修繕本件之損害，自應有添購之證明及金額，何以再
      審被告及證人趙俊福等均未提出鑽頭之購買收據；如使用通糞管及鑽頭則被
      堵塞之通糞管即能暢通，又何需要接新管之費用，甚至高達十餘萬元，且簡
      單之接明管工程工資竟須花費到六萬元，一個人如以二千元計，則需三十日，
      依經驗法則判斷此小小的工程根本不需要如此龐大之勞工；由上可見，再審被
      告確實有浮報不實之項目及金額之情形，而原審竟未審究，故不論收據形式上
      是否為真正，按最高法院四十八年台上第八三七號判例認為：「原審採為判決
      基礎之書證，雖上訴人對之並不爭執，其真正亦只能證明形式上的證明力，至
      其實質的證據能力之有無，即其內容是否以證明待證之事實，自應由事實法院
      曉諭兩造為適當完全之言詞辯論，使得盡其政擊防禦之能事，始足以資判斷。
      」然原確定判決並未審究再審原告所指前揭之理由，率而認定收據具有實質上
      之真正，顯有違前揭判例。
    (3)綜上，原確定判決就再審被告所提十七萬一千二百元面額之系爭收據形式及實
      質真正之認定，有民事訴訟法第四百九十六條第一項第一款適用法規顯有錯誤
      之再審事由。
（二）再審原告所提台灣省建築師公會九十一年十一月二十五日省建師嘉辦鑑字第七
      六號鑑定所載：「六、履勘經過及研判．．４．經現場勘驗結果，該越界污水
      排水管路之拆除屬可修復之範圍，尚不致影響結構安全。．．６．原告該污水
      排水管路之阻塞部分，如果無法以打通之方式排除時，亦可先由其頂端探測其
      阻塞之位置及高程，再由室內分間隔牆側將該阻塞部分打除後，以重新換管之
      方式將其接通。」故依前揭鑑定報告被阻塞之管線，可預先從頂端穿管探測阻
      塞處，再將阻塞處打除重新換管之方式修復。且依前揭鑑定報告書第八項鑑定
      結果第三點鑑定標的物即民族路五九二號部分拆除及修繕補強所需之費用為十
      五萬八千六百元正，而此費用是從三樓至六樓頂板，計十三公尺所需之費用，
      則平均一公尺僅需一萬二千二百元，此與再審原告先前曾提出鉅富營造有限公
      司所提出之一萬一千元之估價單相近，而原審就前揭建築師之鑑定報告及再審
      原告所提出之估價單等重要證據漏未審酌，亦未說明不採之理由，致對於以何
      種方式回復原狀為適當及必要費用多寡等認定，影響判決結果，顯有民事訴訟
      法第四百三十六條之七之再審事由（再審原告誤引同法第四百九十七條）。
（三）原確定判決之主文就訴訟費用負擔之部分與判決理由相矛盾：蓋原確定判決理
      由認為再審被告起訴請求之金額之三分之一即十一萬二千七百十五元為有理由
      ，再審被告勝訴之比例為起訴請求之四分之一，自應就敗訴之部分即起訴金額
      四分之三負擔訴訟費用，而原審竟於訴訟費用負擔之比例倒置，認為再審原告
      應負擔四分之三，再審被告應負擔四分之一之訴訟費用，該部分顯有民事訴訟
      法第四百九十六條第一項第二款之再審事由。
  三、證據：援用原確定判決提出之證據。
乙、再審被告方面：
　一、聲明：再審之訴駁回。
　二、陳述：
（一）再審原告對系爭收據形式之真正並不爭執。
（二）因為工人來施工，使用工具（鑽頭），工具損壞，我們當然要付費給他們。這
      個鑽頭是他們自己帶來的，而且是新的，這個部分工人趙俊福有來作證過。
（三）因為用通糞管和鑽頭鑽壞了，才會接新管。
（四）收據內雖記載二人工作，但實際有三個人工作，一天二千元，工作天是十天，
      ，證人趙俊福曾在原確定判決證述。
（五）再審原告提出的鑑定書，是在我們新管完成之後才鑑定，並不正確。
（六）據上所述，本件前確定判決，並無民事訴訟法第四百九十六條第一項第一款、
      第二款，及同法第四百三十條之七（再審原告誤引同法第四百九十七條）足以
      影響判決之重要證物漏未斟酌之再審事由，再審原告提起本件再審之訴，顯不
      合法，亦無理由，自應予駁回。
 三、證據：援引原確定判決提出之證據。
丙、本院依職權調閱本院九十一年度嘉簡字第七○一號、九十二年度簡上字第六四號
    損害賠償事件卷。
  　理      由
一、再審原告對於本院九十二年度簡上字第六四號原確定判決，提起再審之訴，係以
    ：（一）再審被告於原確定判決所提十七萬一千二百元面額之系爭收據（私文書
    ），再審原告均加以爭執，原確定判決率認定再審原告「未爭執」，其判決據以
    適用法規顯有錯誤。（二）系爭收據內通糞管用鋼條二萬八千元、通糞管用鑽頭
    六千元，並未折舊，表示係新品，但再審被告未提出購買新品之收據。如通糞管
    鋼條及鑽頭即能使通糞管暢通，無再另接新排管三樓至六樓之必要，有建築工會
    鑑定函為證。接明管工資不須達三十個工作天，不須共六萬元。然原確定判決並
    未審究再審原告所指前揭之理由，率而認定收據具有實質上之真正，顯有違判例
    （最高法院四十八年台上第八三七號判例）而有適用法規錯誤。（三）再審原告
    所提台灣省建築師公會九十一年十一月二十五日省建師嘉辦鑑字第七六號鑑定所
    載：被阻塞之管線，可預先從頂端穿管探測阻塞處，再將阻塞處打除重新換管之
    方式修復，無須依系爭收據所示方式修復，原確定判決未依該鑑定書為較有利於
    再審原告之裁判，顯有民事訴訟法第四百三十六條之七足以影響判決之重要證物
    漏未斟酌之違誤（再審原告誤引為民事訴訟法第四百九十七條）；（四）原確定
    判決內再審原告勝訴部分為訴訟標的金額四分之一，竟負擔第一、二審四分之三
    訴訟費用，主文就訴訟費用負擔之部分與判決理由相矛盾。綜上，再審原告以原
    確定判決合於民事訴訟法第四百九十六條第一項第一款、第二款及第四百三十六
    條之七之規定，為再審理由。
二、再審被告則以：再審原告對系爭收據形式真正並不爭執，系爭收據內之鑽頭係新
    品，使用後損壞；另因為通糞管和鑽頭鑽壞，才會接新管，且再審原告的鑑定是
    在我們新管完成之後，其鑑定並非正確，至於系爭收據內雖僅記載二人工作，但
    實際上有三人工作，一天二千元，工作天是十天，故系爭收據實質上結論仍係真
    正等語，資為抗辯。
三、按民事訴訟法第四百九十六條第一項第一款所謂適用法規顯有錯誤，係指確定判
    決所適用之法規顯然不合於法律規定，或與司法院現尚有效及大法官會議之解釋
    ，或最高法院現尚有效之判例顯然違反者而言（最高法院六十年台再字第一七○
    號判例參照）；又按當事人提出之私文書必須真正而無瑕疵者，始有訴訟法之形
    式的證據力，此形式的證據力具備後，法院就其中之記載調查其是否與系爭事項
    有關，始有實質的證據力之可言（最高法院四十一年台上字第九七一號判例參照
    ）。經查：
（一）就系爭收據之形式真正之證明力言：本件前確定判決理由「參、本院判斷：一
      、」敘明：「被上訴人（按：即再審被告）因上訴人（按：即再審原告）將其
      頂樓通風管切除，並灌入水泥，造成被上訴人三樓至六樓通風管及馬桶均不通
      ，而請人以鑽孔通管及另設明管方式，並更換馬桶加以修復，共計支出十七萬
      一千二百元，有收據一張（按：即系爭收據，見本院九十一年度嘉簡字第七○
      一號卷第十一頁）附卷證明，雙方未爭執」之內容，就系爭收據之形式真正，
      經本院闡明，再審原告確係不爭執，業經再審原告陳明在卷（本院言詞辯論筆
      錄第二項），再審原告據以主張原確定判決適用法顯有錯誤云云，自非足採。
（二）就系爭收據實質真正之證據力方面：系爭收據記載：通糞管用鋼條四條（單價
      七千元）二萬八千元、通糞管用鑽頭二個（單價三千元）六千元、裝排糞管鑽
      孔六孔（單價一千二百元）七千二百元（原確定判決折舊後為一千七百四十六
      元）、接廁所馬桶用排管三樓至六樓五萬元（原確定判決折舊後為一萬二千一
      百二十一元）、二人工作天數十天（一天單價六千元）六萬元、裝馬桶四組（
      單價五千元）二萬元（原確定判決折舊後為四千八百四十八元），共十七萬一
      千二百元，折舊後為十一萬二千七百十五元（28000＋6000＋1746＋12121＋
      60000＋20000＝112715），合先敘明；原確定判決既於判決理由「參、本院判
      斷：一、」敘明：「其中通糞管用鑽（按：應係「鋼」之誤）條及鑽頭是因本
      案特殊情形，而另行購置，故不必折舊，而裝排糞管鑽孔、更換馬桶及接馬桶
      用排管，均屬於新品，依所得稅法第五十一條、同法施行細則第四十八條第一
      款等規定，此部分均應折舊，原審依據被上訴人所提收據，而計算出裝排糞管
      鑽孔、馬桶及接馬桶用排管折舊部分為一萬八千七百十五元，判決上訴人（按
      ：指再審原告）應賠償被上訴人（按：指再審被告）十一萬二千七百十五元」
      ，顯係就具備形式真正之系爭收據，再就其中之記載調查其是否與系爭事項有
      關，據以認定其實質的證據力，原確定判決理由並未就系爭收據逕認定其雙方
      不爭執實質之真正，再審原告主張此部分原確定判決適用法規顯有錯誤云云，
      自非足採。
四、次按，民事訴訟法第四百九十六條第一項第一款所謂適用法規顯有錯誤，固係指
    確定判決就事實審法院所確定之事實適用法規顯有錯誤而言。其適用法規顯有錯
    誤之內容，應包括確定判決顯有消極的不適用法規及積極的適用不當兩種情形在
    內，至事實審法院認定事實錯誤，調查證據欠周或判決不備理由，雖得於判決確
    定前據為提起上訴之理由，究與適用法規顯有錯誤有別，當事人不得據以提起再
    審之訴；再按取捨證據認定事實，原屬事實審法院之職權，原確定判決依前訴訟
    程序第二審法院所確定之事實，為再審原告不利之判決，更無適用法規顯有錯誤
    之可言（最高法院八十年台再字第六四號判決、六十九年台再字第一三一號判決
    參照）；經查：
（一）本件前確定判決理由「參、本院判斷：一、」敘明：「其中通糞管用鑽（按：
      應係「鋼」之誤）條及鑽頭是因本案特殊情形，而另行購置，故不必折舊，而
      裝排糞管鑽孔、更換馬桶及接馬桶用排管，均屬於新品，依所得稅法第五十一
      條、同法施行細則第四十八條第一款等規定，此部分均應折舊，原審依據被上
      訴人所提收據，而計算出裝排糞管鑽孔、馬桶及接馬桶用排管折舊部分為一萬
      八千七百十五元，判決上訴人（按：指再審原告）應賠償被上訴人（按：指再
      審被告）十一萬二千七百十五元」之事實，係前訴訟程序第二審法院，依事實
      審法院之職權，而為取捨證據後所認定；其於取捨證據時，就「通糞管用鋼條
      、通糞管用鑽頭」部分，固未敘明何謂「本案特殊情形，而另行購置，故不必
      折舊」，縱有調查證據欠周之處，惟仍與適用法規顯有錯誤有別，再審原告主
      張此部分原確定判決適用法規顯有錯誤云云，自非足採。
（二）又系爭收據內所載「二人工作天數十天（一天單價六千元）六萬元」部分，原
      確定判決固未提及實質真正之事實認定，係以何證據取捨，亦未敘明理由，惟
      敘明「原審判決（按：指本院九十一年度嘉簡字第七○一號）並無違法或不當
      之處」，固係引用第一審簡易判決理由（即採用證人趙俊福於該案第七十一頁
      證述），而未再敘明，而有理由不備情形，惟究與消極不適用法規有別，再審
      原告主張此部分原確定判決適用法規顯有錯誤云云，自非足採。
五、再按民事訴訟法第四百三十六條之七所謂就足影響於裁判之重要證物漏未斟酌，
    係指當事人在前審程序已經存在並已為證據聲明之證據，前審並未認為不重要而
    忽略證據聲明未為調查，或已為調查而未就調查之結果予以判斷，且須足以影響
    裁判結果而言。本件再審原告主張其於第一審時，即提出台灣省建築師公會九十
    一年十一月二十五日省建師嘉辦鑑字第七六號鑑定書（附於本院另案九十一年度
    簡上字第六一號卷內），其鑑定結果，認被阻塞之管線，可預先從頂端「穿管探
    測」阻塞處，再將阻塞處「打除重新換管」之方式修復，並無另自三樓至六樓另
    鑽孔裝排糞明管、更換馬桶之必要，有原確定判決未說明未採認前開鑑定報告之
    理由，係足以影響裁判之重要證據而漏未斟酌云云，惟第一審業於審理期間，固
    調閱九十一年度簡上字第六一號卷，審酌前開卷內鑑定報告，然該鑑定報告係於
    工程完成後始由再審原告提出鑑定，且第一審判決內亦採用證人即實際施工之人
    趙俊福證述內容，為取捨證據並認定僅能以施作明管方式修復，原確定判決於理
    由欄敘明「原審判決（按：指本院九十一年度嘉簡字第七○一號）並無違法或不
    當之處」，自係援引第一審理由，而就未採用前開鑑定之理由斟酌，準此，再審
    原告主張原確定判決有足影響於裁判之重要證物漏未斟酌云云，亦非足採。
六、末按民事訴訟法第四百九十六條第一項第二款所謂：判決理由與主文顯有矛盾，
    係指判決依據當事人主張之事實，認定其請求或對造抗辯為有理由或無理由，而
    於主文為相反之諭示，且其矛盾為顯然者而言（最高法院八十年台再字第一三○
    號判例參照）；本件原確定判決內再審原告勝訴部分為訴訟標的金額四分之一，
    再審原告主張原確定判決於主文命負擔第一審、第二審訴訟費用四分之三，係判
    決理由與主文顯有矛盾云云；惟法院為命負擔訴訟費用之裁判，係依職權適用法
    律後於主文諭知，與依當事人主張事實、請求，經認定為有無理由後，於主文諭
    知之情形有別；況原確定判決於結論引用民事訴訟法第七十九條為造負擔訴訟費
    用之依據，準此，法院如何依民事訴訟法第七十九條為酌量，命兩造以比例或命
    一造負擔，自屬合法職權範圍，要與當事人主張之事實、請求有無理由無涉，從
    而，依上說明，原確定判決就命負擔訴訟費用之裁判，並無判決理由與主文顯有
    矛盾之情形，再審原告據此為再審事由，亦非足採。
七、綜上，再審原告主張原確定判決適用法規顯有錯誤、判決理由與主文顯有矛盾、
    及有足影響於裁判之重要證物漏未斟酌各節，既均非可採，已如前述；從而，本
    件再審原告對本院九十二年度簡上字第六四號民事確定判決，以有民事訴訟法第
    四百九十六條第一項第一款、第二款，及同法第四百三十六條之七（再審原告誤
    引同法第四百九十七條）再審事由為由，提起本件再審之訴，並請求廢棄原確定
    判決，及駁回再審被告之訴，即無理由，應予駁回。
據上論結，本件再審之訴為無理由，爰依民事訴訟法第五百零五條、第七十八條，判
決如主文。
中　　　華　　　民　　　國　　九十三　　年　　十二　　月　　二十七　　　日
~B臺灣嘉義地方法院民事第一庭
~B　　審判長法官　林世芬
~B　　法　　　官　李文輝
~B　　法　　　官　蔡廷宜
如對本判決上訴，須於判決送達後二十日內向本院提出上訴狀，同時表明上訴理由，
如已於本判決宣示後送達前提起上訴者，應於判決送達後十日內補具上訴理由（均須
按他造當事人之人數附繕本）。
~B　　書　記　官　王佩湘
